【裁判字號】    95,訴,533
【裁判日期】    950811
【裁判案由】    毒品危害防制條例
【裁判全文】
臺灣基隆地方法院刑事判決               95年度訴字第533號
公  訴  人  臺灣基隆地方法院檢察署檢察官
被      告  甲○○
上列被告因違反毒品危害防制條例案件，經檢察官提起公訴（95
年度毒偵字第1164號），被告並為有罪陳述，本院合議庭乃裁定
由受命法官獨任以簡式審判程序進行審理，並判決如下：
    主  文
甲○○施用第一級毒品，累犯，處有期徒刑拾月。扣案之第一級
毒品海洛因壹包，驗餘後淨重零點壹壹公克，併同無從與之完全
析離之外包裝壹只，均沒收銷燬。
    事  實
一、甲○○前因違反麻醉藥品管理條例、藥事法、槍砲彈藥刀械
    管制條例等案件，經本院於民國85年10月4 日，以85年度訴
    緝字第45號判決有期徒刑七月、五月、六月確定；又因違反
    肅清煙毒條例案件，經臺灣高等法院於85年12月26日，以85
    年度上訴字第5145號判決有期徒刑三年六月確定。嗣其上開
    四罪經臺灣高等法院以86年度聲字第328 號裁定應執行有期
    徒刑四年八月確定；又因違反麻醉藥品管理條例案件，經本
    院於86年5 月3 日，以86年度易字第265 號判決有期徒刑六
    月確定。嗣其上開兩案所處徒刑經接續執行，於86年2 月4
    日入監（惟自87年5 月28日起，另改執行如下所述之觀察勒
    戒及強制戒治等刑事處遇，迄87年10月29日始又回監續執行
    其未了徒刑），俟88年11月9 日始假釋出監。乃甲○○於假
    釋期間，又因施用毒品案件，經本院於90年12月11日，以90
    年度訴字第328 號判決有期徒刑十月確定，並經撤銷假釋，
    於91年7 月18日再度入監執行殘刑二年八月十二日暨接續執
    行上開十月徒刑，俟94年10月13日始縮刑期滿執行完畢。
二、甲○○前因施用毒品案件，經觀察、勒戒後，認有繼續施用
    毒品之傾向，經裁定送強制戒治（87年10月29日停止戒治，
    回監續執行上開未了徒刑），並由臺灣臺東地方法院俟其戒
    治期滿後，於88年7 月6 日，以87年度訴字第64號判決免刑
    確定。又因施用毒品案件，經裁定送強制戒治（90年7 月18
    日入所戒治，91年7 月17日始戒治期滿），並由臺灣基隆地
    方法院檢察署檢察官提起公訴，經本院以90年度訴字第328
    號判決有期徒刑十月確定，並執行完畢（詳如前述）。乃甲
    ○○猶不思戒除毒癮，基於施用第一級毒品海洛因之犯意，
    於95年5 月25日晚間10時，在基隆市○○街86巷11-1號其住
    處，以將稀釋後之海洛因置入注射針筒內再持以施打血管之
    方式，施用第一級毒品海洛因。嗣為警於95年5 月26日晚間
    7 時30分許，在上址搜索查獲，並扣得甲○○所有之海洛因
    1 包（驗餘後淨重0.11公克），經採其尿液送驗，結果呈嗎
    啡（海洛因代謝後尿液檢出成份）陽性反應，始知上情。
三、案經基隆市警察局第二分局移送臺灣基隆地方法院檢察署檢
    察官偵查起訴。
    理  由
壹、程序事項
    本案被告甲○○所犯者非為死刑、無期徒刑、最輕本刑為三
    年以上有期徒刑之罪或高等法院管轄之第一審案件，其於準
    備程序進行中，先就被訴事實為有罪之陳述，經告知其簡式
    審判程序之旨，並聽取公訴人、被告之意見後，本院業已依
    刑事訴訟法第二百七十三條之一第一項規定，裁定由受命法
    官獨任以簡式審判程序進行本案之審理。
貳、實體事項
一、前揭事實業據被告甲○○於本院審理時坦承不諱，且有海洛
    因1 包（驗餘後淨重0.11公克）扣案暨法務部調查局95年7
    月10日調科壹字第320003861 號鑑定通知書正本1 紙在卷可
    考。又被告為警查獲後所採集之尿液檢體，經基隆市警察局
    第二分局送請昭信科技顧問股份有限公司以氣相層析質譜儀
    法為確認檢驗之結果，呈嗎啡（海洛因代謝後尿液檢出成份
    ）陽性反應。此亦有昭信科技顧問股份有限公司95年7 月5
    日濫用藥物尿液檢體檢驗報告暨基隆市警察局第二分局偵辦
    毒品案件尿液檢體對照表各1 件在卷可佐。參之以酵素免疫
    分析或薄層定性分析等方式為初步篩檢者，檢驗結果雖有相
    當程度偽陽性之可能，然以氣（液）相層析、質譜分析之儀
    器為交叉確認者，檢驗結果出現偽陽性之機率則極低，因而
    具有公信力，核足為對涉嫌人不利之認定；兼以一般人注射
    海洛因經體內吸收代謝約30分鐘以後，乃轉換以嗎啡為主要
    成份（主要型態），陸續隨尿液排出體外，並以最初6 至12
    小時之排泄量最多。若以日計，約有80% 之毒品代謝物（嗎
    啡），可在注射後24小時以內隨尿液排出體外，至其他剩餘
    劑量則可在數日內分別隨尿液排出體外。此並曾經法務部調
    查局以90年4 月12日陸(一)字第90133335號函釋在案。勾稽
    以觀，足見被告於本院審理時之任意性自白，與事實相符，
    堪可採信。再者，被告前因施用毒品案件，經觀察、勒戒後
    ，認有繼續施用毒品之傾向，經裁定送強制戒治（87年10月
    29日停止戒治，回監續執行上開未了徒刑），並由臺灣臺東
    地方法院俟其戒治期滿後，於88年7 月6 日，以87年度訴字
    第64號判決免刑確定；又因施用毒品案件，經裁定送強制戒
    治（90年7 月18日入所戒治，91年7 月17日始戒治期滿），
    並由臺灣基隆地方法院檢察署檢察官提起公訴，經本院以90
    年度訴字第328 號判決有期徒刑十月確定（已執畢），此觀
    諸卷附之臺灣高等法院被告前案紀錄表、前揭刑事判決所載
    內容自明。從而，本案事證明確，被告於初犯施用毒品案件
    之五年以內，再犯施用毒品之犯行，堪可認定，應依法論科
    。
二、論罪科刑：
  (一)查海洛因、安非他命類分別係毒品危害防制條例所列管之第
    一級、第二級毒品，此為該條例第二條第二項第一款、第二
    款所明定。按犯毒品危害防制條例第十條之罪（施用毒品罪
    ）者，檢察官應聲請法院裁定，令被告入勒戒處所觀察、勒
    戒，經勒戒處所陳報，認受觀察、勒戒人無繼續施用毒品傾
    向者，應即釋放，並為不起訴之處分；認有繼續施用毒品傾
    向者，即應聲請法院裁定令入戒治處所強制戒治，俟強制戒
    治期滿釋放，再為不起訴之處分。惟依上揭規定觀察勒戒或
    強制戒治執行完畢釋放後，五年內再犯毒品危害防制條例第
    十條之罪（施用毒品罪）者，檢察官即應依法追訴，毒品危
    害防制條例第二十條第一項、第二項、第二十三條第二項分
    別定有明文。
  (二)核被告於初犯施用毒品案件以後之五年以內，再犯施用第一
    級毒品海洛因之行為，係犯毒品危害防制條例第十條第一項
    之施用第一級毒品罪。被告持有第一級毒品海洛因之低度行
    為，應為施用第一級毒品之高度行為所吸收，不另論罪。
  (三)按刑法第四十七條規定之累犯要件雖有修正，然其修正內容
    祇在排除「過失再犯有期徒刑以上之罪」之適用；至前案有
    期徒刑執行完畢以後，五年以內，「故意再犯有期徒刑以上
    之罪」者，無論依修正前或修正後之法律規定，均應論以累
    犯，加重本刑至二分之一。茲「故意再犯有期徒刑以上之罪
    」者，無論在修法前、後之累犯成立要件暨法律效果既無二
    致，則其自非刑罰法律之變更，亦無新舊法律比較適用之問
    題。查被告曾有如前所述之犯罪科刑及刑之執行情形，此有
    臺灣高等法院被告前案紀錄表在卷可稽，其於有期徒刑執行
    完畢後，五年以內，故意再犯本起最重本刑有期徒刑以上之
    罪，為累犯，應依刑法第四十七條第一項規定，加重其刑。
  (四)本院審酌被告犯罪之動機、吸食頻率、曾有施用毒品之前科
    仍不知戒除，惟慮及其犯後坦承犯行、所犯乃戕害自己身心
    健康，尚未危及他人等一切情狀，量處如主文所示之刑。
  (五)扣案白粉1 包（驗餘後淨重0.11公克），核屬毒品危害防制
    條例所明定列管之第一級毒品海洛因，此有法務部調查局95
    7 月10日調科壹字第320003861 號鑑定通知書正本1 紙在卷
    可考，併同無法與之完全析離之外包裝1 只，均應依毒品危
    害防制條例第十八條第一項前段規定，宣告沒收併銷燬之。
據上論斷，應依刑事訴訟法第二百七十三條之一第一項、第二百
九十九條第一項前段，毒品危害防制條例第二十三條第二項、第
十條第一項、第十八條第一項前段，刑法第十一條、第四十七條
第一項，判決如主文。
本案經檢察官乙○○到庭執行職務。
中    華    民    國    95    年    8     月    11    日
                  刑事第三庭法  官  王慧惠
以上正本證明與原本無異。
對於本件判決如有不服，應於收受送達後10日內，向本院提出上
訴書狀，上訴於臺灣高等法院，並按他造當事人之人數附具繕本
。
中    華    民    國    95    年    8     月    11    日
                            書記官  王一芳
附錄論罪法條
毒品危害防制條例第10條第1項
施用第一級毒品者，處 6 月以上 5 年以下有期徒刑。


司法院資訊處製作；財團法人民間司法改革基金會備份。
